臺灣屏東地方法院小額民事判決
                               111年度屏小字第160號
原      告  許興銘  


被      告  自由帝國B區管理委員會

法定代理人  洪玉珠  
上列當事人間返還代墊款事件，本院於民國111年6月20日言詞辯
論終結，判決如下：
    主  文
一、被告應給付原告新臺幣（下同）38,667元，及自111年4月13
    日起至清償日止，按週年利率5％計算之利息。
二、原告其餘之訴駁回。
三、訴訟費用1,000元由被告負擔。
四、本判決原告勝訴部分得假執行。
    事實及理由
一、原告主張：緣門牌號碼為屏東縣○市○○街000號4之1區分所有
    建物（下稱系爭建物）為原告之父許春松所有，現由原告居
    住用，於110年7月初，因系爭建物外牆磁磚隆起，需進行修
    繕，修繕金額為58,000元，然被告則以依101年度之自由帝
    國Ｂ區住戶規約第2條第3款約定，外牆為區分所有權人專有
    部分，修繕費用管理委員會補助1/3等語為由，要求原告自
    行擔2/3修費用，原告顧及同一社區住戶出入安全，避免因
    磁磚脫落造成人員或財物損傷，遂告知被告原告代墊該修繕
    費用2/3即38,667元，並於110年7月13日將38,667元匯款予
    被告帳戶，惟系爭建物外牆，屬承重牆壁，依公寓大廈管理
    條例第7條第3款規定，屬共用部分不得獨立使用供做專有部
    分，而依同法第10條第2項規定，共用部分之修繕，由或管
    理委員會為之，故此筆修繕費用因由被告負擔，為此依民法
    第172條、第176條、第179條規定提起本件訴訟，請求法院
    擇一為有利之判決等語。聲明：被告應給付原告38,667元，
    及自遲延之日起至清償日止，按週年利率5％計算之利息。
二、被告則以：自由帝國Ｂ區大樓，早於82年初完工，一直沒有
    規約，遲至101年才制定第一次規約，規約第2條第3款約定
    ，外牆為區分所有權人專有部分，修繕費用管理委員會補助
    1/3等語，故區分所有權人即原告之父許春松需自行負擔修
    繕費用2/3即38,667元，原告請求自無理由等語置辯。聲明
    ：請求駁回原告之訴。　　
三、經查，自由帝國Ｂ區大樓，於82年初完工，一直沒有規約，
    遲至101年才制定第一次規約，系爭建物為原告之父許春松
    所有現由原告居住用，於110年7月初，因系爭建物外牆磁磚
    隆起，需進行修繕，修繕金額為58,000元，原告於110年7月
    13日將修繕費用38,667元匯款至被告帳戶等情，有卷存修繕
    照片、匯款申請書、估價單、101年度臨時區分所有權人第
    二次會議、自由帝國Ｂ區住戶規約可稽（見本院卷第19、21
    、57、59-95頁），應可信為實在。
四、按「公寓大廈共用部分不得獨立使用供做專有部分。其為下
    列各款者，並不得為約定專用部分：．．三、公寓大廈．．、承
    重牆壁．．。」、「共用部分．．之修繕．．，由．．管理委員會為
    之。」此公寓大廈管理條例第7條第3款、第10條第2項分別
    定有明文，依社會一般通常觀念，構造物係屬維持建築物安
    全所必要之支柱、屋頂、外牆、承重牆、或為公共樓梯間、
    消防設備、電梯間、機電室、公共大門、走廊、水塔等使用
    者，在構造上及使用上均不具有獨立性，應認為屬於共同使
    用部分而不能單獨成為所有權之客體。而公寓大廈之外牆，
    係建築物主要構造，為維持建物安全及其外觀所必要的構造
    ，性質上應亦不許分割而獨立為區分所有之客體，而由全體
    住戶共同使用，應認屬共用部分。故外牆既屬共用部分，依
    上開公寓大廈管理條例第7條第3款規定，不得為約定專用部
    分，故自由帝國Ｂ區住戶規約第2條第3款雖約定：「外牆依
    公寓大廈管理條例第五十六條，為區分所有權人專有部分，
    修繕費用，管委會補助（三分之一）．．」等語，將外牆列為
    專用部分，即與上開公寓大廈管理條例第7條第3款強行規定
    有違，依民法第71條本文規定：「法律行為，違反強制或禁
    止之規定者，無效。」，應屬無效。故依上開公寓大廈管理
    條例第10條第2項規定，系爭建物外牆之修繕，即應由管理
    委員會為之。
五、又按「無法律上之原因而受利益，致他人受損害者，應返還
    其利益。」此民法第179條前段分別定有明定。查本件被告
    所管理之自由帝國Ｂ區大樓，既有外牆磁磚外牆磁磚隆起之
    情事，依法被告本不待區分所有權人會議之決議，即負有修
    繕之義務，而被告未予維修，而請原告與正在施作自由帝國
    Ｂ區大樓外牆之包商接洽，且被告僅負擔修繕費用58,000元
    之1/3，其餘2/3即38,667元則由原告墊支，則原告修繕被告
    所應負擔之外牆損害，自受有修繕費用支出之損害，並使被
    告受有免除修繕該部分外牆所需支付之費用利益，則原告依
    不當得利之規定，訴請被告償還原告為此所支出修繕費用2/
    3即38,667元，自無違誤。
六、綜上所述，本件原告依不當得利法律關係，請求被告給付38
    ,667元，及自起訴狀繕本送達之翌日即111年4月13日起（起
    訴狀繕本於111年4月12日送達被告，有卷存第47頁之達證書
    可稽）至清償日止，按週年利率5％計算之利息，為有理由，
    應予准許，餘此部分（即原告請求「自遲延之日起」計算遲
    延利息，惟本件雖原告提出110年7月27日鳳山行政中心郵局
    第22號存證信函催告被告返還38,667元，然收件人部分並未
    記載被告之法定代理人，自由帝國B區管理委員會並非自然
    人，無從知悉原告此項催告，故應以「起訴狀繕本送達之翌
    日」作為遲延利息起算日。），即無理由，應予駁回。
七、本件原告勝訴部分，係依小額訴訟程序為被告敗訴之判決，
    爰依民事訴訟法第436 條之20規定，依職權宣告假執行。另
    依民事訴訟法第436 條之19第1 項規定，併確定訴訟費用額
    為1,000元。
八、訴訟費用負擔之依據：民事訴訟法第79條。　　　　
中　　華　　民　　國　　111 　年　　7 　　月　　4 　　日
                        屏東簡易庭  法  官  曾吉雄
以上為正本，係照原本作成。
如不服本判決，應於判決送達後20日內，以判決違背法令為理由
，向本院提出上訴狀並表明上訴理由（上訴理由應表明：一、原
判決所違背之法令及具體內容；二、依訴訟資料可認為原判決有
違背法令之具體事實），如未表明上訴理由者，應於上訴後20日
內向本院提出上訴理由書。如委任律師提起上訴者，應一併繳納
上訴審判裁判費。
中　　華　　民　　國　　111 　年　　7 　　月　　4 　　日
                                    書記官  鄭美雀